【裁判字號】    96,訴,1875
【裁判日期】    970220
【裁判案由】    毒品危害防制條例
【裁判全文】
臺灣臺北地方法院刑事判決              96年度訴字第1875號
公  訴  人  臺灣臺北地方法院檢察署檢察官
被      告  甲○○
上列被告因違反毒品危害防制條例案件，經檢察官提起公訴（96
年度毒偵字第3577號），因被告於準備程序為有罪之陳述，本院
依簡式審判程序，判決如下：
    主  文
甲○○施用第一級毒品，累犯，處有期徒刑壹年貳月。
    事  實
一、甲○○曾因施用毒品案件，經本院於民國87年6月4日以87年
    度毒聲字第82號裁定送觀察、勒戒，因有繼續施用之傾向，
    經本院於87年6月25日以87年度毒聲字第286號裁定送強制戒
    治，嗣由本院於87年11月3日以87年度毒聲字第1311號裁定
    停止戒治，自87年11月16日停止戒治至88年6月24日期滿，
    停止戒治未經撤銷視為執行完畢，由臺灣臺北地方法院檢察
    署檢察官於88年8月18日以88年度戒毒偵字第14號為不起訴
    處分確定；又因施用毒品案件，經本院於90年1月31日以90
    年度毒聲字第188號裁定施以強制戒治，嗣由本院於91年1月
    11日以91年度毒聲字第59號裁定停止戒治，自91年2月26 日
    停止戒治至91年4月30日期滿，停止戒治未經撤銷視為執行
    完畢，並經臺灣高等法院以90年度上訴字第1606號判處應執
    行有期徒刑1年1月確定確定，於92年3月11日縮刑期滿執行
    完畢；惟其於強制戒治執行完畢後5年內，再因施用毒品案
    件，經本院以93年度訴字第1555號判處有期徒刑9月確定及
    臺灣高等法院分別以94年度上訴字第451號、94年度上訴字
    第1915號判處應執行有期徒刑9月、10月確定，再經臺灣高
    等法院以94年度聲字第1143號裁定定應執行刑2年3月確定，
    甫於96年1月25日因假釋出監，而於96年6月28日縮刑期滿執
    行完畢。詎其仍不知悔改，復基於施用第1級毒品海洛因及
    第2級毒品甲基安非他命之犯意，於96年10月23日下午4時許
    ，在位於臺北市○○路之公共廁所內，將海洛因粉末及甲基
    安非他命結晶體放入玻璃球用火燒烤吸食其氣體，而同時施
    用第一級毒品海洛因及第2級毒品甲基安非他命1次，嗣為警
    於同年月24日晚間6時28分許，持本院法官核發之搜索票在
    臺北市○○區○○路333號，查獲並經其同意採尿後送驗，
    始悉上情。
二、案經臺北市政府警察局信義分局報告臺灣臺北地方法院檢察
    署檢察官偵查起訴。
    理  由
一、前揭犯罪事實，業據被告甲○○於本院審理訊問時坦承不諱
    ，並有臺北市政府警察局偵辦毒品案件尿液檢體委驗單影本
    、台灣尖端先進生技醫藥股份有限公司濫用藥物檢驗報告各
    1份附卷可資佐證，是被告自白核與事實相符，本件事證明
    確，其犯行堪予認定，應依法論科。
二、按毒品危害防制條例第20條、第23條將施用毒品之刑事處遇
    程序，區分為「初犯」及「5年內再犯」、「5年後再犯」。
    依其立法理由之說明：「初犯」，經觀察、勒戒或強制戒治
    後，應為不起訴處分或不付審理之裁定；經觀察、勒戒或強
    制戒治執行完畢釋放後，「5年內再犯」者，因其再犯率甚
    高，原實施之觀察、勒戒及強制戒治既已無法收其實效，爰
    依法追訴或裁定交付審理。至於經觀察、勒戒或強制戒治執
    行完畢釋放後，「5年後再犯」者，前所實施之觀察、勒戒
    或強制戒治已足以遮斷其施用毒品之毒癮，為期自新及協助
    其斷除毒癮，仍適用「初犯」規定，先經觀察、勒戒或強制
    戒治之程序。從而依修正後之規定，僅限於「初犯」及「5
    年後再犯」二種情形，始應先經觀察、勒戒或強制戒治程序
    。倘被告於5年內已再犯，經依法追訴處罰，縱其第3次（或
    第3次以上）再度施用毒品之時間，在初犯經觀察、勒戒或
    強制戒治執行完畢釋放5年以後，已不合於「5年後再犯」之
    規定，且因已於「5年內再犯」，顯見其再犯率甚高，原實
    施觀察、勒戒或強制戒治，已無法收其實效，即依該條例第
    10條處罰（最高法院95年第7次刑事庭會議決議參照）。本
    件被告曾因施用毒品案件，經裁定送觀察勒戒及強制戒治執
    行完畢釋放，其於執行完畢釋放後5年內，再犯毒品危害防
    制條例第10條第1項、第2項之罪，分別經法院判處有期徒刑
    9月、定執行刑9月及10月，再合併定其應執行刑為有期徒刑
    2年3月，有臺灣高等法院被告前案紀錄表1份附卷可查，依
    照前開說明，被告已非「初犯」，亦不合於「5年後再犯」
    之規定，不再適用毒品危害防制條例第20條第1項，應依法
    追訴處罰。
三、核被告所為，係犯毒品危害防制條例第10條第1項、第2項之
    施用第1級毒品及施用第2級毒品罪。其因施用第1級毒品海
    洛因及第2級毒品甲基安非他命，而持有之，其持有之低度
    行為，為施用之高度行為所吸收，不另論罪。而被告以1施
    用行為同時觸犯施用第1級毒品及第2級毒品2罪名，應依刑
    法第55條之規定論以想像競合犯，從一重論以施用第1級毒
    品罪，又被告有如犯罪事實項下所載之前科紀錄，有臺灣高
    等法院被告前案紀錄表1份附卷可稽，其於徒刑執行完畢後5
    年內，故意再犯本案有期徒刑以上之罪，為累犯，應依刑法
    第47條第1項規定，加重其刑。爰審酌被告前已有施用毒品
    之紀錄，竟未能戒絕，又施用第1級、第2級毒品以戕害身心
    ，惟犯罪後坦承犯行，態度良好，併其品行、智識程度、生
    活狀況等一切情狀，量處如主文所示之刑。此外，被告用以
    施用毒品之玻璃球既未能扣案，且不知其去向及有無滅失，
    考慮將來執行之困難，爰不為沒收之宣告，附此敘明。
據上論斷，應依刑事訴訟法第273條之1第1項、第299條第1項前
段，毒品危害防制條例第10條第1項、第2項，刑法第11條、第55
條、第47條第1項，判決如主文。
本案經檢察官陳焜昇到庭執行職務。
中    華    民    國    97    年    2     月    20    日
                  刑事第十三庭 法  官  張文俊
以上正本證明與原本無異。
如不服本判決，應於判決送達後10日內，向本院提出上訴狀（應
附理由及繕本）。
                               書記官  陳鳳瀴
中    華    民    國    97    年    2     月    20    日
附錄本案論罪科刑法條全文：
毒品危害防制條例第10條
施用第一級毒品者，處6月以上5年以下有期徒刑。
施用第二級毒品者，處3年以下有期徒刑。


司法院資訊處製作；財團法人民間司法改革基金會備份。
